【裁判字號】    99,交聲,131
【裁判日期】    990514
【裁判案由】    違反道路交通管理處罰條例聲明異議
【裁判全文】
臺灣花蓮地方法院刑事裁定             99年度交聲字第131號
原處分機關  交通部公路總局嘉義區監理所臺南監理站
異  議  人  甲○○
上列異議人即受處分人因違反道路交通管理處罰條例案件，對於
交通部公路總局嘉義區監理所台南監理站民國98年11月30日所為
之處分（處分案號：嘉監南字第裁74-P00000000號），聲請異議
，經臺灣臺南地方法院認無管轄權而裁定移送本院，本院裁定如
下：
    主  文
異議駁回。
    理  由
一、原處分意旨略以：本件異議人即受處分人甲○○於民國98年
    10 月8日下午1時，駕駛車牌號碼5700-WR號之自用小客車，
    在台九線吉豐路與689 巷口處，遇正常運作號誌燈已變換為
    紅燈，仍繼續行駛而闖紅燈，經花蓮縣警察局吉安分局南華
    派出所員警以異議人違反道路交通管理處罰條例第53條第 1
    項汽車駕駛人行經有燈光號誌管制之交岔路口闖紅燈之規定
    ，掣開花警交字第P00000000 號舉發違反道路交通管理事件
    通知單舉發，嗣經原處分機關於98年11月30日以異議人違反
    道路交通管理處罰條例第53條第1 項之規定，裁處異議人罰
    鍰新臺幣（下同）2,700元，並依同條例第63條第1項第3 款
    記違規點數3點等語。
二、異議意旨略以：異議人駕駛上開自小客車，行經台九線吉豐
    路與689 巷口處時，遭員警攔停，於未說明理由的情況下便
    做出闖紅燈之裁罰處分。經異議人再三詢問員警是否有誤判
    之處，然而員警林清旺卻以緘默的方式回應異議人，另一名
    共同執行勤務之員警林偉凱則以戲謔的口吻對異議人說：「
    都還沒開你沒繫安全帶勒！」。彼時異議人不僅沒有闖紅燈
    ，甚且繫有安全帶，無法理解何以員警故意選擇在一個沒有
    監視器錄影的路口執法。在沒有攝影機、監視器等攝錄器材
    證明違規事實的情況下，豈可僅憑員警自身主觀意識與喜惡
    ，做出闖紅燈之裁罰處分，誠難令異議人心悅誠服，為此具
    狀聲明異議。
三、按汽車行駛到交岔路口，其行進、轉彎，應遵守燈光號誌，
    道路交通安全規則第102條第1項第1 款定有明文。又汽車駕
    駛人，行經有燈光號誌管制之交岔路口闖紅燈者，處 1,800
    元以上5,400元以下罰鍰；汽車駕駛人有違反同條例第53 條
    規定之情形者，除依該條處罰鍰外，並予記違規點數3 點，
    道路交通管理處罰條例第53條第1項、第63條第1項第3 款分
    別定有明文。訊據異議人固不否認於前揭時、地行經該路口
    ，惟矢口否認有闖紅燈之行為，並以上開情詞為辯。惟查：
  (一)異議人於前揭時、地駕駛系爭自小客車，未依規定停車等候
    紅燈逕自闖越之事實，有上開舉發違反道路交通管理事件通
    知單影本、花蓮縣警察局吉安分局98年10月27日吉警交字第
    0980023435號函影本1 紙在卷可稽，且據證人即舉發本件之
    執勤員警林清旺、林偉凱於本院調查時具結證稱：當時伊等
    於台九線與吉豐路3段689巷路口，執行交通稽查任務，伊等
    於距離異議人違規位置30、40公尺處，看到異議人駕駛自小
    客車，行經台九線與吉豐路口，當時燈號已轉換成紅燈，異
    議人才經過停止線闖紅燈，由林清旺將異議人攔停，當時雖
    有在該地點架設攝影機要進行攝影，但事後才發現故障，故
    無違規當時的攝影影像可提供，又於攔停異議人時，員警有
    告知異議人有闖紅燈之違規行為，且員警林偉凱並未跟異議
    人說還沒有罰你未帶安全帶，況異議人並無要求看攝影之影
    像，故當時仍未察覺攝影機故障等語明確。又證人林清旺於
    該路口已執勤約有10個月，每星期1至2次，每次2 小時；證
    人林偉凱至98年10月間止，已在該路口值勤有一年左右；再
    者，當天車流量不多，攔停異議人時只有一輛車子經過；業
    據證人即員警林偉凱、林清旺結證在卷。此外，並有違規路
    段現場圖1紙（見本院卷第23 頁）加以佐證，自現場圖所示
    員警當時所站在之位置，應可清晰觀察到該路口之號誌轉換
    ，其於距路口30、40公尺處攔車進行舉發，當時車流量不多
    ，僅有異議人一輛車行經該處，違規車輛之目標應顯著、特
    定，衡情應無錯誤舉發之可能，是證人林清旺、林偉凱上開
    證述目擊異議人有闖紅燈之違規情形，顯有相當之可信性。
    又按員警係代表國家執行道路交通安全與秩序之維護及舉發
    違規行為之公務員，其依法製單舉發違反道路交通管理處罰
    條例所列之違規事實，本質上為行政處分，係公務員基於職
    務上權力，依法就特定之具體事件所為具公法上效果之單方
    行政行為，自具一定之公信力，且一般執行警員就交通違規
    取締受有專門訓練，對於道路使用人之動態具有較高之注意
    ，誤判之可能性不高，故除非有充分之事證足認該等執行公
    權力之公務員認知之事實有誤或有違法失職之情事，否則本
    院認為應以值勤員警所認知之事實為可信，而採為判斷之依
    據。
  (二)至異議人辯稱員警在未設有攝影機之路口舉發，又舉發未具
    照片或錄影一節，本案員警雖未能提出蒐證照片、錄影加以
    佐證，惟交通違規常係一瞬間突發之行為，此為眾所周知之
    事，是警員執行勤務時，如無法就一瞬間突發之交通違規行
    為，即時以其他更為明確方式取證，自應信賴舉發警員親眼
    目睹之證言。是如無其他證據顯示舉發警員有誤認或故意構
    陷之情事時，自難僅以舉發警員無法提出其他證據佐證，即
    遽認其所述不可採信。況本件證人為執勤警員，與異議人素
    不相識，亦無任何怨隙，衡情應無刻意捏造舉發素不相識、
    毫無冤仇之異議人，並進而甘冒偽證之罪責，於法院調查中
    到庭具結後為虛偽之陳述，以羅織誣陷異議人之可能或必要
    。是異議人以本件違規並無其他證據可資佐證，而否認有違
    規之行為，洵不足採。
四、綜上所述，本件事證明確，異議人之違規行為堪以認定。原
    處分機關認為異議人違規事實明確，爰分別依道路交通管理
    處罰條例第53條第1項、第63條第1項第3 款及道路交通管理
    事件統一裁罰基準表裁處異議人2,700 元之罰鍰，並記違規
    點數3 點，經核於法並無違誤，本件異議為無理由，應予駁
    回。
五、據上論斷，應依道路交通案件處理辦法第19條，裁定如主文
    。
中    華    民    國    99    年    5     月     14   日
                  交通法庭      法  官  陳月雯
上列正本證明與原本無異。
如對本裁定不服，應於送達後5 日內，向本院提出抗告狀（應抄
附繕本）。
中    華    民    國    99    年    5     月    14    日
                                書記官

司法院資訊處製作；財團法人民間司法改革基金會備份。
